【裁判字號】    92,上訴,1601
【裁判日期】    921113
【裁判案由】    毒品危害防制條例等
【裁判全文】
臺灣高等法院臺中分院刑事判決                  九十二年度上訴字第一六○一號
    上  訴  人
    即  被  告  甲○○
右上訴人因偽造文書案件，不服臺灣南投地方法院九十二年度訴字第四八號中華民國
九十二年七月四日第一審判決（起訴案號：臺灣台中地方法院檢察署九十一年度偵字
第三九一七號），提起上訴，本院判決如左：
      主  文
上訴駁回。
      事  實
一、甲○○曾於民國八十四年十一月間因竊盜案件，經本院以八十四年度上訴字第二
    八二四號判處有期徒刑八月，緩刑三年確定；又因違反麻醉藥品管理條例案件，
    經本院以八十五年度上易字第一九五○號判處有期徒刑六月確定，並與撤銷緩刑
    宣告之上開竊盜案件定其應執行有期徒刑一年確定，甫於八十七年十月十七日縮
    短刑期執行完畢，竟仍不知悔改，於九十一年十月二十八日二十三時四十分許，
    因涉犯施用毒品案件（被告施用毒品案件業經原審判決確定）經南投縣警察局竹
    山分局社寮派出所警員逮捕後，為圖卸刑責，冒用其兄邱旭耀之名義應訊，在邱
    旭耀之口卡影本上，偽造「邱旭耀」之署押（含指印）一枚，致警員誤認其為邱
    旭耀本人而制作偵訊筆錄，足以生損害於邱旭耀及警察機關偵查犯罪之正確性，
    嗣因被告於警訊筆錄簽名「甲○○」，經警方察覺有異始查知上情。
二、案經南投縣政府警察局竹山分局報請臺灣南投地方法院檢察署檢察官偵查起訴。
      理  由
一、訊據上訴人即被告甲○○矢口否認涉有何偽造署押犯行，並辯稱：「我被帶回派
    出所時有表示自己的真實姓名，在筆錄上也有簽名。案發時我是有說我是邱旭耀
    ，但口卡調出來後，我就說我是甲○○了，口卡上的簽名是警員叫我簽簽看口卡
    上的名字。」云云。惟查：
  (一)被告於上開時地為警查獲時，曾冒用其兄邱旭耀名義應訊，並在警方所調出邱旭
    耀口卡片上簽寫「邱旭耀」署押（含指印）一枚之事實，業經被告所自承，並有
    邱旭耀口卡片影本一份在卷足稽，故被告冒用邱旭耀名義應訊，並在上開口卡上
    簽寫邱旭耀署押（含指印）等事實即堪認定。
  (二)又證人即查獲警員鄭力元、顏清白於原審調查時到庭，經隔離訊問後，證人鄭力
    元證稱：「（檢察官問：當天逮捕是誰去？）我及主管還有副主管。（檢察官問
    ：逮捕時被告有無表示身分？）沒有。（檢察官問：有無帶證件？）他沒有帶證
    件，叫他拿出來他沒有拿。（檢察官問：有無問他姓名？）逮捕時有問他是否叫
    甲○○，他沒有回答。（檢察官問：為何問他是否叫甲○○？）有民眾告訴我們
    說甲○○會從全樂ＫＴＶ出來。我們在那裡埋伏。（檢察官問：帶回派出所之製
    作筆錄過程？）問他是否叫甲○○，他說他不是，他說他叫邱旭耀。（檢察官問
    ：當時有無調出甲○○及邱旭耀之口卡給他辨識？）只有調出邱旭耀的口卡出來
    。（檢察官問：經過你們的比對之後是否與被告相似？）因邱旭耀是被告的哥哥
    ，我們認為應該是。（檢察官問：請法官提示邱旭耀的指印及簽名，邱旭耀的簽
    名及指印是被告在怎樣的情形下製作的？）我們製作筆錄前，我們把邱旭耀口卡
    調出來，我們說你承認你是邱旭耀，我們先叫他簽在口卡上並按指印。（檢察官
    問：你們如何發現被告不是邱旭耀。）製作筆錄完，被告在筆錄上簽甲○○，我
    們才發現他不是邱旭耀。」等語（見原審卷第六六至六八頁）；另證人顏清白證
    稱：「（檢察官問：描述當天情形？）九十一年十月二十八日下午十一時許接受
    民眾檢舉，全樂ＫＴＶ停車場有人吸食安非他命，我們前去查察，發現被告神情
    異色，非常緊張，手並放在口袋，發現可疑，並認為危險，叫被告把手拿出來，
    被告手拿出來時，手上就有安非他命，返所後，被告自稱為邱旭耀，本所調閱口
    卡，直到訊問筆錄完畢後，請被告簽章時，被告卻簽甲○○，才知道他不是邱旭
    耀。」等語（見原審卷第六九至七一頁），本院審之證人二人對於被告於警訊筆
    錄上簽名甲○○，證人才發現被告並非邱旭耀等情節證詞相符，另本院審之被告
    於警訊筆錄所簽寫「甲○○」名字，筆劃刻意遮掩，讓人無法辨識所簽寫姓名為
    何，且與被告正常所簽寫之甲○○姓名筆跡不同，顯見被告簽寫當時仍有刻意遮
    掩身分之情，故證人二人上開證詞應屬真實而堪採信。再參諸被告於本院亦供稱
    其先在邱旭耀口卡上簽名，才製作警訊筆錄等情（見本院卷第五二頁），則被告
    於邱旭耀口卡片上簽名時，警方尚未查知被告並非邱旭耀，豈可能明知被告係甲
    ○○並非邱旭耀，而仍然要求被告簽寫邱旭耀名字於口卡上，故被告前揭辯詞顯
    不足採信。從而本件事證明確，被告偽造署押之犯行亦堪認定。
二、核被告所為，係犯刑法第二百十七條第一項之偽造署押罪。查被告曾於八十四年
    間因竊盜案件，經本院判處有期徒刑八月，緩刑三年確定；又因違反麻醉藥品管
    理條例案件，經本院以八十五年度上易字第一九五○號判處有期徒刑六月確定，
    並與撤銷緩刑宣告之上開竊盜案件定其應執行有期徒刑一年確定，甫於八十七年
    十月十七日縮短刑期執行完畢，此有臺灣南投地方法院檢察署刑案資料查註紀錄
    表及臺灣高等法院被告全國前案紀錄表附卷可參，被告於刑之執行完畢後五年內
    再犯本案有期徒刑以上之罪，係屬累犯，應依刑法第四十七條規定加重其刑。原
    審依刑法第二百十七條第一項、第四十七條之規定，並審酌被告犯罪之動機、目
    的、手段及其生活狀況；被告未能坦承犯行等一切情狀，量處被告有期徒刑四月
    ，如易科罰金以三百元折算一日，另敘明被告於邱旭耀口卡影本上偽造之「邱旭
    耀」署押（含指印）一枚，應依刑法第二百十九條之規定宣告沒收等情，核其認
    事用法，並無不當，量刑亦稱妥適，被告上訴仍執前詞否認犯罪，為無理由，應
    予駁回。
三、據上論斷，應依刑事訴訟法第三百六十八條，判決如主文。
本案經檢察官乙○○到庭執行職務。
中      華      民      國      九十二      年    十一    月    十三    日
                                   臺灣高等法院臺中分院刑事第八庭
                                         審判長法  官  羅  得  村
                                               法  官  黃  文  進
                                               法  官  陳  毓  秀
右正本證明與原本無異。
不得上訴。
                                               書記官  吳  宗  玲
中      華      民      國    九十二     年     十一     月    十三     日
附錄本案論罪科刑法條：
刑法第二百十七條第一項
  偽造印章、印文或署押，足以生損害於公眾或他人者，處三年以下有期徒刑。
                                                                        Ｆ


司法院資訊處製作；財團法人民間司法改革基金會備份。
